臺灣高雄地方法院民事裁定　　　　　　　 95年度破字第203號
聲　請　人　甲○○
　　　　　　　　　　　　巷31.
上聲請人聲請宣告破產事件，本院裁定如下：
    主  文
聲請駁回。
程序費用由聲請人負擔。
    理  由
一、聲請意旨略以：聲請人之夫因工作傷害所致而領有殘障手冊
    ，從事警衛工作，收入微薄，其薪水不足以支付全家開銷，
    而聲請人之大兒子因車禍之故而無法久站，亦領有殘障手冊
    ，目前從事網咖工作，亦負有債務，大女兒自幼即有重大疾
    病，無法工作，有殘障手冊在卷，需24小時有人隨側照顧，
    每月固定有看護支出，小兒子尚在學中。聲請人為負擔家中
    大部分支出以致貸款、申辦信用卡，以卡養卡而負擔大量債
    務，目前僅賸餘財產新臺幣（下同）20萬元。因聲請人從事
    歌仔戲帶團工作，每月收入不穩定，需與丈夫共同支出大女
    兒之看護費用、家中生活費用及房貸每月約7,500 元、車貸
    約15,000元，公公之扶養費每月3,000 元，雖曾與銀行達成
    協商，然每月仍需繳納18,000元，聲請人現僅能支付協商之
    債務利息，無法負擔協商費用而無力清償債務，爰依法聲請
    宣告破產等語。
二、按破產，對債務人不能清償債務者，宣告之，為破產法第57
    條所明定。是以就破產之聲請，倘債務人確係毫無財產可構
    成破產財團，或債務人之財產不敷清償破產財團之費用及財
    團之債務，無從依破產程序清理其債務時，得以無宣告破產
    之實益，裁定駁回聲請。
三、經查，依聲請人具狀自承，現正積欠金融機構高達6,855,36
    9 元之債務未清償，而經本院依職權向債權銀行查詢之結果
    ，經部分銀行回函予以計算，聲請人積欠銀行至少有1,601,
    812 元之債務（如附表所示），有負債清單及如附表所示金
    融機構函、陳報狀等在卷可稽，是聲請人所述負債金額龐大
    乙節，應屬可採。而聲請人現有之資料，依聲請人所述，除
    自身保有之現金20萬元外，無其他不動產，此有聲請人所提
    出之財政部臺灣省南區國稅財產歸屬資料清單及存摺影本各
    1 份附卷可參，並經本院依職權函調聲請人之財產資料核對
    無訛，有稅務電子閘門財產所得調件明細表1 份在卷可資參
    照。
四、聲請人既自承現收入不穩定，其所有之資產於提出本件聲請
    時，僅有現金20萬元，在收入不定之情形下，以現行生活食
    衣住行各方面消費支出，以及聲請人所自承每月應支付之必
    要費用觀之，其現可供用以清債債務之款項應極其有限。且
    依目前破產實務，破產管理人之最低報酬通常為4 萬元，縱
    聲請人仍有20萬元之現金可以支付破產管理人之報酬及相關
    破產程序費用，但在扣除日常生活之必要費用後予以計算之
    結果，其資產得用以實際清償債務之餘額與現有之債務相較
    ，應僅得清償10% 左右，甚至更低；而其債務發生之原因，
    又係聲請人在未予計算利息負擔及償債能力之情形下，大量
    向金融機關陸續辦理信用卡、支借信用貸款及現金卡所致，
    致循環利息沈重顯然超出聲請人得以負擔之數額；雖聲請人
    陳述係因其夫及子、女均有殘疾，不得以始向金融機構借款
    ，進而以債養債云云，並提出殘障手冊影本4 份及戶籍謄本
    1 份為證，然聲請人在其子女身有殘疾之情形下，不思向所
    屬社會局及社會福利機構請求扶助，反而以向金融機構借貸
    之方式以渡日，自非適當；綜上如由債權得受償之比例為斟
    酌，若准予破產而使得以免除其餘近90% 以上之債務，實難
    認有符合債權債務間相對之衡平。再者，破產制度既在於調
    和債務人重生機能及債權人權益保障，若有其他替代機制，
    更能為適當之處理時，即無藉由宣告破產之必要。聲請人既
    自承曾參加債務協商機制成功，此並經債權銀行之一之大眾
    銀行函復明確，在政府機關已訂有督促金融機關就此類債務
    踐行協商機制，並已另積極訂立相關債務清償之法規以資因
    應之情形下，則若能藉由其他較為合理之機制為清償事宜之
    處理，而非以強制免除債務之方式為破產，應係較符合衡平
    之方案。本院除認以聲請人現行提出構成破產財團之財產，
    尚難認有達到准予宣告破產之實益外，在現行破產效力係強
    制免責之情形下，聲請人所提出構成破產財團之財產，亦未
    能使本院認已符合破產機制之本旨，故在聲請人未能提出其
    他較為合理且有清償實益之破產財團前，本院尚難准予破產
    之宣告，是聲請人之聲請，為無理由而應予以駁回。
四、依破產法第5 條、民事訴訟法第95條、第78條、裁定如主文
    。
中　　華　　民　　國　　96　　年　　3 　　月　　9 　　日
                  民事鳳山分庭法　官　李怡諄
正本係照原本作成。
如對本裁定抗告須於裁定送達後10日內向本院提出抗告狀，並繳
納裁判費新台幣1,000元。
中　　華　　民　　國　　96　　年　　3 　　月　　9 　　日
                              書記官　林豐富
附表：
┌──┬──────┬────┬────┬──────┐
│編號│債   權  人 │債權金額│有無別除│對本件破產聲│
│    │            │ 新台幣 │權      │請之意見    │
├──┼──────┼────┼────┼──────┤
│1   │新竹國際商業│270,632 │無      │未表示      │
│    │銀行股份有限│元      │        │            │
│    │公司台南分行│        │        │            │
├──┼──────┼────┼────┼──────┤
│2   │玉山商業銀行│58,632元│無      │請求債務人進│
│    │股份有限公司│        │        │行協商      │
│    │七賢分行    │        │        │            │
├──┼──────┼────┼────┼──────┤
│3   │國泰世華商業│據稱並無│        │            │
│    │銀行股份有限│債權存在│        │            │
│    │公司        │        │        │            │
├──┼──────┼────┼────┼──────┤
│4   │萬泰商業銀行│285,651 │無      │不同意破產聲│
│    │股份有限公司│元      │        │請          │
│    │高雄分行    │        │        │            │
├──┼──────┼────┼────┼──────┤
│5   │中華商業銀行│58,396元│無      │未表示      │
│    │股份有限公司│        │        │            │
│    │高雄分行    │        │        │            │
├──┼──────┼────┼────┼──────┤
│6   │大眾商業銀行│156,037 │無      │請求駁回聲請│
│    │股份有限公司│元      │        │人之聲請    │
│    │高雄分行    │        │        │            │
├──┼──────┼────┼────┼──────┤
│7   │台新國際商業│        │        │（無回函）  │
│    │銀行股份有限│        │        │            │
│    │公司西台中分│        │        │            │
│    │行          │        │        │            │
├──┼──────┼────┼────┼──────┤
│8   │台北富邦商業│79,876元│無      │未表示      │
│    │銀行股份有限│        │        │            │
│    │公司        │        │        │            │
├──┼──────┼────┼────┼──────┤
│9   │友邦國際信用│251,274 │無      │似不同意破產│
│    │卡股份有限公│元      │        │聲請。      │
│    │司          │        │        │            │
├──┼──────┼────┼────┼──────┤
│10  │復華商業銀行│199,007 │無      │請求駁回聲請│
│    │股份有限公司│元      │        │人之聲請    │
├──┼──────┼────┼────┼──────┤
│11  │玉山商業銀行│186,021 │無      │請求債務人進│
│    │股份有限公司│元      │        │行協商      │
├──┼──────┼────┼────┼──────┤
│12  │臺灣銀行股份│56,286元│無      │未表示      │
│    │有限公司鳳山│        │        │            │
│    │分行        │        │        │            │
├──┼──────┼────┼────┼──────┤
│13  │合作金庫商業│        │        │（無回函）  │
│    │銀行股份有限│        │        │            │
│    │公司北港分行│        │        │            │
└──┴──────┴────┴────┴──────┘
註：據債務人及部分債權人稱，債務人已與銀行達成協商，惟其
    逾期繳納協商費用。
